【裁判字號】    97,抗,40
【裁判日期】    970626
【裁判案由】    拍賣抵押物
【裁判全文】
臺灣臺南地方法院民事裁定                97年度抗字第40號
再 抗 告人  乙○○
非訟代理人  林紹源律師
            林復宏律師
相  對  人  甲○○
上列再抗告人與相對人間拍賣抵押物裁定強制執行事件，對於97
年4月30日本院第二審裁定，提起再抗告，本院裁定如下：
    主  文
再抗告駁回。
再抗告程序費用新臺幣壹仟元由再抗告人負擔。
    理  由
一、再抗告意旨以：
  (一)蓋判決理由違背論理法則、欠缺理由，均屬判決違背法令。
    再抗告人乃依據系爭抵押權設定前之最高法院84年台上字第
    1967號判例及92年台上字第370號判決主張本件抵押權設定
    時欠缺擔保債權而無效，原審裁定卻以民法第881條之1第2
    項於本案無適用為由駁回異議（按：應為抗告之誤載），顯
    與再抗告人主張相悖，更有判決不備理由之嫌。
  (二)相對人提出資料與其陳述從形式上觀察已有矛盾，無法說明
    其主張之債權存在，顯然『未盡主張義務』，更未盡釋明義
    務。然原裁定卻以相對人未曾主張之理由，認為消費借貸契
    約是否存在非以書面為要件，進而認為相對人主張從形式上
    觀察合法，又未說明相對人釋明為如何，亦有判決不備理由
    之嫌。
  (三)為此提起再抗告，請求廢棄本院第二審裁定更為審理或駁回
    相對人在第一審法院之聲請。
二、按除非訟事件法第45條第1項、第2項之情形外，對於抗告法
    院之裁定再為抗告，僅得以其適用法規顯有錯誤為理由，並
    經原法院之許可者為限。前項許可，以原裁定所涉及之法律
    見解具有原則上重要性者為限。民事訴訟法第436條之3第3
    項、第4項及第436條之6之規定，於第3項之抗告準用之；非
    訟事件法第45條第3項、第4項及第5項定有明文。按民事訴
    訟法第436條之3第1項之上訴或抗告，為裁判之原法院認為
    應行許可者，應添具意見書，敘明合於前項規定之理由，逕
    將卷宗送最高法院；認為不應許可者，應以裁定駁回其上訴
    或抗告；民事訴訟法第436條之3第3項規定甚明。所謂適用
    法規顯有錯誤，係指原第二審法院裁定就其取捨證據所確定
    之事實適用法規顯有錯誤而言（最高法院93年台抗字429號
    裁定參照），不包括認定事實錯誤、取捨證據失當、判決不
    備理由及在學說上諸說併存致發生法律上見解歧異等情形在
    內（最高法院90年度台再字第27號裁定參照）。所謂原則上
    之重要性，係指該訴訟事件所涉及之法律問題意義重大而有
    加以闡釋之必要而言。
三、經查，再抗告人以「原裁定不備理由」為再抗告理由，惟依
    上述見解，「適用法規顯有錯誤」並不包括裁判不備理由，
    因此，再抗告人以「原裁定不備理由」為再抗告理由，已於
    法不合；況再抗告人所指稱之事實，均屬實體上之主張，法
    院於裁定拍賣抵押物之非訟程序，無從為實體上之審酌，而
    應由再抗告人另提起實體之訴，經由民事訴訟程序以資解決
    ，此亦經原裁定於理由內詳加說明，原裁定並無再抗告人所
    稱不備理由之情事。從而，本件再抗告核與適用法規是否顯
    有錯誤無涉，更未涉及法律意義重大而有加以闡釋之必要，
    自與上開非訟事件法第45條第3項、第4項規定提起再抗告要
    件不符，因認其再抗告不應許可，應予駁回。
四、依非訟事件法第46條、第45條第5項、第21條第2項、第24條
    第1項，民事訴訟法第436條之3第3項、第495條之1第1項、
    第444條第1項前段、第78條，裁定如主文。
中    華    民    國    97    年    6     月    26    日
                  民事第三庭    審判長法  官  蔡美美
                                      法  官  張桂美
                                      法  官  林福來
上為正本係照原本作成。
如對本裁定抗告，須於裁定送達後10日內向本院提出抗告狀（須
附繕本），並應繳納抗告費新台幣1,000元，由本院送交台灣高
等法院台南分院。
中    華    民    國    97    年    6     月    26    日
                                      書記官  吳俊達


司法院資訊處製作；財團法人民間司法改革基金會備份。
